臺灣新北地方法院行政訴訟判決
                                      111年度交字第462號
原      告  沈駿紘
被      告  新北市政府交通事件裁決處
                    
代  表  人  李忠台（處長）
                    
訴訟代理人  黃曉妍律師

上列當事人間因交通裁決事件，原告不服被告民國111年6月29日
 新北裁催字第48-A1A000000號裁決，向本院提起行政訴訟，本
院判決如下：
    主  文
一、原告之訴駁回。
二、訴訟費用新臺幣300元由原告負擔。
    事實及理由
壹、程序方面：
    原告不服被告所為道路交通管理處罰條例第8條之裁決而提
    起撤銷訴訟，依行政訴訟法第237條之1，應適用交通裁決事
    件訴訟程序。本件因卷證資料已經明確，本院依同法第237 
    條之7規定，不經言詞辯論，直接裁判。
貳、實體方面：
一、爭訟概要：
　　緣原告於民國（下同）111年1月3日10時41分許，駕駛車牌
    號碼000-0000號租賃小客貨車（下稱系爭車輛）沿臺北市○○
    ○路○○○○○○○○○○○街○○設○號誌管制之路口，於面對圓形紅燈
    號誌時超越停止線而通過路口至民生西路338號前之內側車
    道時，適有訴外人林○涵駕駛車牌號碼000-0000號普通重型
    機車（下稱甲車）由外側車道向左變換至內側車道，二車因
    而發生碰撞，臺北市政府警察局大同分局交通分隊獲報到場
    處理，並調閱路口監視器錄影影像及檢視系爭車輛所裝設之
    行車紀錄器錄影影像後，認原告有「闖紅燈」之違規事實，
    乃於111年2月25日填製臺北市政府警察局北市警交字第A1A0
    00000號舉發違反道路交通管理事件通知單予以舉發，記載
    應到案日期為111年4月11日前，並於111年3月2日移送被告
    處理，原告於111年3月7日向被告申訴不服舉發。嗣被告認
    原告駕駛系爭車輛而有「駕車行經有燈光號誌管制之交岔路
    口闖紅燈」之違規事實，乃依道路交通管理處罰條例第53條
    第1項、第63條第1項（第3款）及違反道路交通管理事件統
    一裁罰基準表等規定，以111年6月29日新北裁催字第48-A1A
    000000號違反道路交通管理事件裁決書（下稱原處分），裁
    處原告罰鍰新臺幣（下同）2,700元，並記違規點數3點。原
    告不服，遂提起本件行政訴訟。
二、原告起訴主張及聲明：
（一）主張要旨：
   1、本紅單採本人的行車紀錄器舉發。
   2、警員製作紅單須以自身的密錄器或路口監視器舉發，不該
      使用駕駛的行車紀錄器舉發，車主行車紀錄器是保護駕駛
      人，而不是讓駕駛人變成受害人。
（二）聲明：原處分撤銷。
三、被告答辯及聲明：
（一）答辯要旨：
   1、就原告所指當事人行車紀錄影像內容不得作為認定違規之
      證據一事，綜觀交通相關法規並未就認定違規事實之證據
      來源為限制，又本件員警並非以不正方法取得該行車紀錄
      影像，且檢視該影像內容，其畫面連續、光澤自然且並無
      剪接痕跡，足資證明違規事實之存在，不問原告裝設該行
      車紀錄器之原始動機為何，均不影響影像內容所還原之現
      場狀況，合先敘明。
   2、檢視本件採證影像(「000000000CZ00000000000000000.wm
      v」)，原告駕駛系爭汽車行駛於民生西路之內側車道上，
      於影像時間00：00：04處，可見系爭汽車尚未抵達該路口
      停止線時，路口號誌已由中間圓形黃燈轉為左側圓形紅燈
      ，對照旨揭影像之畫面截圖，系爭汽車之前懸尚未超過停
      止線前，路口號誌已顯示為圓形紅燈，自應依道路交通安
      全規則第102條第1項第1款之規定於停止線後停等待燈號
      轉綠方得續行，然原告無視路口號誌逕行闖越停止線進入
      路口並繼續直行進入銜接路段，核其行為符合交通部109
      年11月2日交路字第1095008804號函就闖紅燈定義：「道
      路交通管理處罰條例有關闖紅燈行為之認定，本部前曾以
      82年4月22日交路字第009811號函示面對圓形紅燈時超越
      停止線或闖紅燈之認定原則，經本次會議討論決議該函示
      應有檢討之需要，爰為促使駕駛人回歸於對標誌、標線之
      認知，同時兼顧執法技術層面與大眾接受程度，修正車輛
      『闖紅燈』行為之認定如下：(一)車輛面對紅燈亮起後，仍
      超越停止線至銜接路段，含左轉、直行、迴轉及右轉(依
      箭頭綠燈允許行駛者除外)，即視為闖紅燈之行為...」，
      綜上足證原告於旨揭路口確有「闖紅燈」之違規屬實；縱
      據原舉發單位回復函內容，認原告闖紅燈行為與案址發生
      之交通事故並無相當因果關係，然此認定並不易原告於該
      時、地確有闖紅燈之違規，故原告行為自屬道路交通管理
      處罰條例第53條第1項規範之違規態樣，被告據此對之作
      成裁罰處分，應無違誤。
   3、再者，原告既為合法考領汽車駕駛執照之人，有駕駛人基
      本資料為憑，其對上述規定應知之甚詳，並應確實遵守。
      是原告前揭所述，無非單方所執之詞，委無足取。
   4、綜上所述，被告依法裁處，應無違誤，原告之訴為無理由
      。
（二）聲明：原告之訴駁回。
四、爭點：
　　原告以舉發機關不應依據系爭車輛所安裝之行車紀錄器錄影
    影像而為舉發，乃訴請撤銷原處分，是否可採？
五、本院的判斷：
（一）前提事實：
　　　爭訟概要欄所載之事實，業據原告及被告分別於起訴狀、
      答辯狀所不爭執，且有舉發違反道路交通管理事件通知單
      影本1紙、違規歷史資料查詢報表影本1紙、案件資訊（申
      訴）影本1紙、臺北市政府警察局交通警察大隊111年3月1
      7日北市警交大事字第1113016672號函影本1 份、原處分
      影本1紙、臺北市政府警察局交通警察大隊道路交通事故
      初步分析研判表影本1 紙、道路交通事故現場圖影本1 紙
      、道路交通事故談話紀錄表影本2紙、道路交通事故調查
      報告表〈一〉、〈二〉影本各1紙、臺北市政府警察局交通事
      故照片黏貼紀錄表影本1份、汽車車籍查詢影本1 紙（見
      本院卷第43頁、第45頁、第53頁、第55頁至第57頁、第59
      頁、第69頁、第70頁、第74頁至第77頁、第88頁、第89頁
      、第95頁）、系爭車輛之行車紀錄器錄影擷取畫面7幀、
      監視器錄影擷取畫面4幀（見本院卷第81頁至第87頁）、
      系爭車輛之行車紀錄器及監視器錄影光碟1片（置於本院
      卷卷末存置袋）足資佐證，是此等事實自堪認定。
（二）原告以舉發機關不應依據系爭車輛所安裝之行車紀錄器錄
      影影像而為舉發，乃訴請撤銷原處分，不可採：
   1、應適用之法令：
    ⑴道路交通安全規則第102條第1項第1款：
　　　汽車行駛至交岔路口，其行進、轉彎，應依下列規定：一
      、應遵守燈光號誌或交通指揮人員之指揮，遇有交通指揮
      人員指揮與燈光號誌並用時，以交通指揮人員之指揮為準
      。
    ⑵道路交通標誌標線號誌設置規則第206條第5款第1目：
      行車管制號誌各燈號顯示之意義如左：五、圓形紅燈（一
      ）車輛面對圓形紅燈表示禁止通行，不得超越停止線或進
      入路口。
    ⑶道路交通管理處罰條例第53條第1項：
      汽車駕駛人，行經有燈光號誌管制之交岔路口闖紅燈者，
      處新臺幣一千八百元以上五千四百元以下罰鍰。
    ⑷道路交通管理處罰條例第63條第1項第3款：
      汽車駕駛人有下列各款所列條款之一者，除依原條款處罰
      鍰外，並予記點：三、有第四十三條、第五十三條或第五
      十四條情形之一者，各記違規點數三點。
    ⑸按「本細則依道路交通管理處罰條例第九十二條第四項規
      定訂定之。」、「處理違反道路交通管理事件之程式及統
      一裁罰基準，依本細則之規定辦理。前項統一裁罰基準，
      如附件違反道路交通管理事件統一裁罰基準表。」，違反
      道路交通管理事件統一裁罰基準及處理細則第1條、第2條
      第1項、第2項分別亦有明定，是違反道路交通管理事件統
      一裁罰基準及處理細則即係基於法律之授權所訂定，而該
      處理違反道路交通管理事件之統一裁罰基準（即「違反道
      路交通管理事件統一裁罰基準表」）已考量「違反事件」
      、「法條依據」、「法定罰鍰額度或其他處罰」、「違規
      車種類別或違規情節」、「期限內繳納或到案聽候裁決者
      」、「逾越應到案期限30日內，繳納罰鍰或到案聽候裁決
      者」、「逾越應到案期限30日以上60日以內，繳納罰鍰或
      到案聽候裁決者」、「逾越應到案期限60日以上，繳納罰
      鍰或逕行裁決處罰者」等因素，作為裁量之標準，並未違
      反授權之目的及裁量權之本質，是其不僅直接對外發生效
      力，且被告亦應受其拘束而適用之。
   2、查原告於111年1月3日10時41分許，駕駛系爭車輛而沿臺
      北市○○○路○○○○○○○○○○○街○○設○號誌管制之路口，於面對
      圓形紅燈號誌時超越停止線而通過路口至民生西路338號
      前之內側車道時，適有訴外人林○涵駕駛甲車由外側車道
      向左變換至內側車道，二車因而發生碰撞，臺北市政府警
      察局大同分局交通分隊獲報到場處理，並調閱路口監視器
      錄影影像及檢視系爭車輛上裝設之行車紀錄器錄影影像後
      ，認原告有「闖紅燈」之違規事實，乃於111年2月25日填
      製臺北市政府警察局北市警交字第A1A000000號舉發違反
      道路交通管理事件通知單予以舉發，記載應到案日期為11
      1年4月11日前，並於111年3月2日移送被告處理，原告於1
      11年3月7日向被告申訴不服舉發等情，業如前述，則被告
      據之認原告駕駛系爭車輛而有「駕車行經有燈光號誌管制
      之交岔路口闖紅燈」之違規事實，乃以原處分裁處原告前
      揭處罰內容，觀諸前開規定，依法洵屬有據。
   3、雖原告執前揭情詞而為主張；惟查：
    ⑴本件舉發類型係因發生道路交通事故，肇事原因或肇事責
      任不明，經分析研判後，確認有違反道路交通管理處罰條
      例行為之「肇事舉發」（參照違反道路交通管理事件統一
      裁罰基準及處理細則第10條第2項第4款），合先敘明。
  　⑵按「行政機關應依職權調查證據，不受當事人主張之拘束
      ，對當事人有利及不利事項一律注意。」、「行政機關基
      於調查事實及證據之必要，得要求當事人或第三人提供必
      要之文書、資料或物品。」，行政程序法第36條、第40條
      分別定有明文，是舉發機基於調查該肇事事實及證據之必
      要，依法本得要求原告提出系爭車輛之行車紀錄器錄影資
      料，此並不因調查之結果究係有利或不利於原告而有所不
      同，是原告所為主張，自屬無據。
（三）本件判決基礎已經明確，兩造其餘的攻擊防禦方法及訴訟
      資料經本院斟酌後，核與判決結果不生影響，無一一論述
      之必要，一併說明。
（四）本件第一審裁判費為300元，所以確定第一審訴訟費用額
      為300元，由原告負擔。
六、結論：原處分並無違誤，原告訴請撤銷為無理由，應予駁回
    。
中　　華　　民　　國　　111 　年　　9 　　月　　20　　日
                  行政訴訟庭  法  官  陳鴻清
一、上為正本係照原本作成。
二、如不服本判決，應於判決送達後20日內，向本院提出上訴狀
    並表明上訴理由（原判決所違背之法令及其具體內容或依訴
    訟資料可認為原判決有違背法令的具體事實），其未載明上
    訴理由者，應於提出上訴後 20 日內向本院補提理由書（上
    訴狀及上訴理由書均須按他造人數附繕本，如未按期補提上
    訴理由書，則逕予駁回上訴），並應繳納上訴裁判費新臺幣
    750元。
                              書記官  李玉秀
中　　華　　民　　國　　111 　年　　9 　　月　　20　　日